【裁判字號】    98,交上易,111
【裁判日期】    990426
【裁判案由】    過失傷害
【裁判全文】
臺灣高等法院高雄分院刑事判決       98年度交上易字第111號
    上  訴  人
    即  被  告  辛○○
    選任辯護人  焦文城  律師
                施秉慧  律師
上列上訴人因過失傷害案件，不服臺灣屏東地方法院98年度交易
字第5 號中華民國98年8 月31日第一審判決（起訴案號：臺灣屏
東地方法院檢察署96年度偵字第7287號），提起上訴，本院判決
如下：
    主  文
原判決撤銷。
辛○○無罪。
    理  由
一、公訴意旨以：被告辛○○於民國96年9 月23日凌晨1 時許，
    駕駛車號K2-8877 號之自小客車搭載妻子己○○，自屏東市
    ○○路○段286 號出發，沿屏東市○○路○段由南往北方向
    行駛，駛至同路段290 號前，欲左轉進入豐年街時，原應注
    意汽車行駛至交叉路口左轉彎時，換入內側車道行至交岔路
    口中心處左轉，不得佔用車道，且轉彎車應讓直行車先行，
    而依當時情形，並無不能注意之情事，竟疏於注意上揭規定
    ，即貿然於上開路段290 號前之慢車道逕自左轉彎，占據快
    車道，適遇丙○○駕駛車號DL-7135 號自小客車，搭載甲○○、庚○○及丁○○等人駛至該處，見狀減速時，被其後方
    由乙○○（另行簽分偵辦）駕駛車牌號碼9820-MG 號自小客
    車搭載戊○○及3 名不知名之乘客，以時速80公里以上之速
    度超速行駛，及疏未於前車保持隨時可以煞停之距離，反應
    不及，直接撞擊丙○○之自小車尾部，丙○○之自小客車失
    控往前撞擊辛○○之自小客車，造成丙○○受有頭部外傷併
    顱骨骨折及顏面骨骨折、左側髕骨骨折、眼球挫傷；丁○○
    受有頭部撞挫傷併輕微腦震盪、臉部擦傷、左股骨頭骨折併
    脫位、左側髖臼骨折、左肩撞挫傷；甲○○受有左側脛骨腓
    骨骨折等傷害。因認被告辛○○有犯刑法第284 條第1 項前
    段之過失傷害罪嫌，且被告以一過失行為，致使告訴人3 人
    受傷，為想像競合犯，請依刑法第55條之規定論處云云。
二、按犯罪事實應依證據認定之，無證據不得認定犯罪事實，刑
    事訴訟法第154條第2項定有明文。又認定犯罪事實所憑之證
    據，雖不以直接證據為限，間接證據亦包括在內；然而無論
    係直接或間接證據，其為訴訟上之證明，須於通常一般之人
    均不致有所懷疑，而得確信其為真實之程度者，始得據為有
    罪之認定，倘其證明尚未達到此一程度，而有合理性之懷疑
    存在時，即難為有罪之認定。再者，告訴人之告訴係以使被
    告受刑事訴追為目的，是其陳述是否與事實相符，仍應調查
    其他證據以資審認，此有最高法院52年台上字第1300號、76
    年度台上字第4986號判例可資參照。
三、本件公訴人認被告辛○○涉有前開過失傷害罪嫌，係以被告
    辛○○於警詢及偵查中之供述、告訴人丙○○、丁○○、甲○○於警詢時之指訴、證人庚○○於警詢及偵查中之證述、
    證人林俊宇、張裕正及林孝研於檢察事務官詢問時證述、道
    路交通事故現場圖、調查報告表(一)(二)、車禍現場照片、檢察
    事務官就道路監視器畫面之勘驗筆錄及本件車禍現場之錄影
    光碟1 片及丙○○長庚紀念醫院診斷書2 紙、黃文宏及丁○○之國仁醫院診斷證明書、甲○○之人愛醫院診斷證明書等
    在卷可稽為主要論據。
四、程序方面：
  (一)道路交通事故調查表，係交通警察機關對於交通事故之現場
    ，於勘查、蒐證、詢問關係人後所作之報告，係被告以外之
    人於審判外之書面陳述，屬傳聞證據。又道路交通事故調查
    表共計三部分：報告表(一)、報告表(二)以及道路交通事故現場
    圖。其所記載者，包括發生時間、地點、死傷人數、速限、
    號誌時相，繪製現場圖、並載明肇事經過摘要等交通事故現
    場各種情狀之紀錄，此等報告書，警員有據實紀載之義務，
    性質上可信性極高，且至審判期日，現場已歷相當時日，已
    無重建之可能，實有尊重現場報告及現場圖之必要性。準此
    ，應認為其法律性質屬於刑事訴訟法第159 條之4 第1 款「
    公務員職務上製作之紀錄文書」，而有證據能力；又卷附警
    員所拍攝之現場照片26張，係傳達照相當時現場情況，而透
    過照片傳達的情形與現場真實情形，在內容上的一致性，透
    過機械的正確性來加以保障，換言之，照片並不存在人對現
    實情形的知覺、記憶所經常發生的表現錯誤，是照片之性質
    亦非供述證據，並無傳聞法則之適用，且於此亦別無證據證
    明上開資料有經偽造變造之情形，有證據能力。
  (二)丙○○、甲○○、丁○○所提出之高雄長庚醫院診斷證明書
    、財團法人義大醫院診斷證明書、人愛醫院診斷證明書、國
    仁醫院診斷證明書，此種文書，係被告以外之人於審判外之
    書面陳述，依刑事訴訟法第159 條第1 項，屬傳聞證據。惟
    該診斷證明書或病歷表係醫生在例行性之診療過中，對病患
    為醫療行為，醫生係從事業務之人，於醫療業務上或通常醫
    療業務過程所製作之文書，應屬刑事訴訟法第159 條之4 第
    2 款之文書，得為證據。
  (三)按傳聞法則之重要理論依據，在於傳聞證據未經當事人之反
    對詰問予以核實，乃予排斥，惟若當事人已放棄對原供述人
    之反對詰問權，於法院審判時表明同意該等傳聞證據可作為
    證據，基於證據資料愈豐富，愈有助於真實發現之理念，並
    貫徹刑事訴訟法修法加重當事人進行主義之精神，確認當事
    人對於證據能力有處分權之制度，傳聞證據經當事人同意作
    為證據，法院認為適當者，亦得為證據。另當事人於調查證
    據時，對於傳聞證據表示「沒有意見」、「對於證據調查無
    意見」，而未於言詞辯論終結前聲明異議，應視為已有將該
    等傳聞證據採為證據之同意，此刑事訴訟法第159 條之5 定
    有明文。檢察官、被告及選任辯護人於本院準備程序時已表
    示對於全案卷證證據之證據能力均無意見，且同意作為本案
    之證據（原審卷第26頁、第30頁），依刑事訴訟法第159 條
    之5 之規定，檢察官、被告及選任辯護人已同意本案所有證
    據均有證據能力，本院斟酌該等證據並非非法取得，亦無證
    明力明顯過低之情形，是該等證據，均得採為證據。
五、訊據上訴人即被告辛○○固不否認有於96年9 月23日凌晨1
    時許，駕駛車牌號碼為K2-8877 之自用小客車搭載妻子己○○，自屏東市○○路○段286 號出發，沿屏東市○○路○段
    由南往北方向行駛，駛至同路段290 號前與由丙○○所駕駛
    車牌號碼為DL-7135 之自用小客車及由乙○○所駕駛車牌號
    碼為9820-MG 之自用小客車發生交通事故之事實，惟矢口否
    認有何過失犯行，辯稱：兩台是同時撞擊我，當天我在外車
    道開的時候，我在十字路口準備要左轉但還沒有左轉，我看
    後方有無來車，我第一次看的時候沒有車子，第二次看到後
    面有兩台車子很快開過來，當時我還沒有左轉到內車道，在
    內車道又被撞，我在外車道被乙○○撞到快車道；我說是停
    在十字路口要左轉，但是我還沒有到十字路口在外車道就被
    乙○○撞擊第一次，才往左邊偏向內車道，第二次被丙○○
    在內車道撞擊第二次，以後我的車身被撞成直的，乙○○又
    緊跟在我的後面撞第三次等語。
六、經查：
  (一)被告於上揭時、地與丙○○、乙○○所駕駛之前開車輛發生
    交通事故之事實，業據被告所不爭執，核與證人丙○○、庚○○、丁○○、甲○○於原審審理時所證述之情節相符，且
    有屏東縣警察局交通事故現場圖、調查表(一)、(二)各1 份及照
    片26張在卷可稽（見警卷第25頁至第29頁、第50頁至第62頁
    ）；另因本件交通事故而致丙○○受有頭部外傷併顱骨骨折
    及顏面骨骨折、左側髕骨骨折、眼球挫傷；丁○○受有頭部
    撞挫傷併輕微腦震盪、臉部擦傷、左股骨頭骨折併脫位、左
    側髖臼骨折、左肩撞挫傷；甲○○受有左側脛骨腓骨骨折等
    傷害之事實，業據證人丙○○、甲○○、丁○○於警詢、偵
    查證述綦詳，並有證人丙○○、甲○○、丁○○所提出之高
    雄長庚醫院診斷證明書、財團法人義大醫院診斷證明書、人
    愛醫院診斷證明書、國仁醫院診斷證明書各1 份在卷可稽（
    見警卷第43頁、第46頁、第49頁；偵查卷第第8 頁）。是此
    部分事實，自堪信實。
  (二)被告辛○○於警詢中供稱：伊駕駛上開車輛從住處進入瑞光
    路2 段由南往北方向行使，致該路與豐年路口欲左轉等語；
    證人己○○於警詢中證稱：該車由瑞光路2 段286 號前由南
    往北方向行駛，至肇事路口欲左轉豐年街方向行駛，車輛至
    路口快車道及慢車道之間待轉時對向車道有來車，在該處先
    讓對向車輛先通過等語；而證人丙○○雖證稱：我駕駛自小
    客車至肇事地點，遇見辛○○駕車左轉時，我即煞車減速，
    卻遭後方之來車追撞，致我自小客車往前撞擊辛○○自小客
    車等語；證人庚○○於原審審理時結證稱：車禍發生時我在
    丙○○的車上，我坐在副駕駛座，我印象中前面有車子要迴
    轉，後面我看到一道光，然後就不清楚了，我醒來時就在醫
    院。好像幾乎是前後同時被撞，我昏迷前看到後照鏡有一道
    光我就昏迷了；我們這部車從獵人ＰＵＢ出來沒有和別的車
    併行、競速，那天下雨天，道路上都沒有車子，旁邊並無一
    輛黑色的車子和我們一起開等語（見原審卷第88頁至第90頁
    ）；證人丁○○於原審審理時結證稱：案發當時我坐丙○○
    的車，坐在右後方的位置，我只知道後面有撞擊，之後我就
    暈倒了，我們的車子是被別人的車子從後面撞到，我只知道
    後面有撞擊，接著我就不省人事了；我們旁邊沒有車等語（
    見原審卷第148 頁至第150 頁）；證人甲○○於原審審理時
    結證稱：案發時我搭丙○○的車，我坐在副駕駛座的後面，
    車子的右後方，我記得當時是有後面撞擊力，我就不曉得人
    了等語（見原審卷第152 頁）；然查案發當時乙○○是以時
    速80公里以上之速度駕駛9820-MG 自小客車追趕丙○○駕駛
    之DL-7135 號自小客車等情，業據證人林俊宇、張裕正及林
    孝研於偵查及原審時證述屬實，可見證人丙○○、庚○○、
    丁○○、甲○○等人雖均與被告素不相識，亦無任何怨隙，
    衡情，上開證人應無設詞攀誣，或虛構事實以陷害被告之理
    ，但丙○○與其車上之友人庚○○等3 人均隱瞞案發當時2
    車追逐之實情，故證人丙○○、庚○○、丁○○、甲○○前
    開證述內容，尚難採信。
  (三)被告辛○○因本案車禍事故，經警舉發開罰單，交通部公路
    總局高雄區監理所屏東監理站於97年4 月29日以屏監違字第
    裁82-V00000000號裁決，認被告辛○○有汽車行駛至交岔路
    口，轉彎車未讓直行車先行，違反道路交通安全規則第102
    條第1 項第7 款規定而肇事致人受傷情事，依道路交通管理
    處罰條例第61條第3 項規定處以吊扣駕駛執照6 個月，並應
    接受道路交通安全講習之處分，但被告辛○○不服該處分提
    出聲明異議，經臺灣屏東地方法院於97年6 月23日以97年度
    交聲字第222 號裁定：「原處分撤銷，辛○○不罰」，其理
    由以：「四、原處分意旨雖依舉發機關即屏東縣警察局交通
    警察隊舉發，認為異議人（指辛○○）於前揭時地駕駛自用
    小客車左轉彎時，有轉彎車未讓直行車先行之違規情事，前
    開卷附警製事故現場圖猶以箭號示意方式，將事發經過標示
    為異議人所駕自用小客車於行近路口時，始由原本行駛之外
    側車道逕行左轉，而與內側車道直行之Ａ、Ｂ兩車之行進動
    線交會，然經本院以播放方式勘驗前引偵查卷附由現場路旁
    商家設置之監視器於事發當時拍攝畫面，除錄得異議人所駕
    自用小客車於當日凌晨1 時0 分32秒至33秒之瞬間，由原本
    直行而尚未明顯進入轉向運動之狀態下，即遭後方高速來車
    強力衝撞而推過路口，未見有何爭先搶道情事，遑論有因轉
    彎而不讓直行車可言。又依前引卷附車損照片所示，異議人
    所駕上開自用小客車因本件事故主要受損部位雖係左側車前
    葉子板、車輪、前車門嚴重凹陷、左後車角、尾燈等處受損
    ，其餘車尾大部分均無明顯撞擊凹損痕跡，有明顯受側向外
    力致左前葉子板、前輪、車門損害之情形，然依前述錄影畫
    面所示，本件事發時，異議人座車係在原本直行而尚未明顯
    進入轉向運動作為之狀態下，遭後方來車自尾部強力衝撞，
    兩車車身並因而發生旋轉，則異議人座車上開受損情形，與
    其原本以自主動力運動前進，並因準備轉向，車身行進方向
    開始左傾，左側車尾相對於道路走向即該車原行進方向之位
    置，即因車身運動方式而略後於右側，乃首當其衝，承受後
    方駛來Ａ車第一次撞擊力而受損，旋因車尾受此強大外來之
    前進推力，原本行向略呈偏左之車身即出現車尾向前、車頭
    向後之力矩，並呈逆時鐘方向旋轉，乃其車頭因而遭強力甩
    回，致左側車前葉子板、前輪、前車門與撞擊其車尾之Ａ車
    發生第二次碰撞之情形相合。此外，依前引卷附警製現場圖
    復未據標示事發當時車輛散落物、刮地痕、輪胎磨地痕之分
    布情形，以為不同判斷之依據，前揭舉發意旨以異議人前揭
    時地有轉彎車不讓直行車先行之違規情事，即屬不能證明。
    」，而撤銷原處分，並為異議人（辛○○）不罰之諭知，且
    該聲明異議案件，並未經移送機關（交通部公路總局高雄區
    監理所屏東監理站）提出抗告，而於97年7 月16日確定在案
    ，業經本院調閱該案卷宗核閱屬實，並有該裁定在卷足憑，
    可見該裁定亦認定被告辛○○並無轉彎車不讓直行車先行之
    違規情事甚明。
  (四)又本件車禍事故經另案檢察官先後送國立交通大學及臺灣省
    車輛行車事故覆議鑑定委員會鑑定之結果，國立交通大學鑑
    定報告略以：現場道路路面濕潤，被告駕駛之小客車後方全
    面擠壓凹陷，後保險桿右側有局部凹折，前方全面擠壓凹陷
    、且右側內縮程度較大，顯示前後方均曾撞擊。乙○○駕駛
    之小客車左前方撞擊損壞，引擎蓋後縮凸起，顯示正殿撞擊
    且左前角受力較重。辛○○跨停於綠地上，前保險桿鬆脫狀
    ，後保管桿左角明顯凹陷、左後燈殼破損、排氣尾管向左偏
    彎，顯示左後角後撞擊。對造各當事人與證人陳述內容，尚
    符合乙○○駕駛之小客車強力追撞丙○○駕駛之小客車，並
    進而追撞前方呈左偏狀之辛○○駕駛之小客車，始得造成前
    述各車受損現象。就現場監視器影像畫面分析，亦符合前述
    重建過程，而認定乙○○駕駛小客車。追撞同向前方小客車
    ，並導致前車續往前推撞等候左轉之小客車，為肇事原因。
    丙○○駕駛小客車、辛○○駕駛小客車，應無肇事因素此有
    國立交通大學行車事故鑑定意見書1 紙在卷可參。參以臺灣
    省車輛行車事故覆議鑑定委員會亦認定：丙○○駕駛自小客
    車與乙○○駕駛自小客車肇事前雖有競速行駛之行為，惟肇
    事瞬間係前、後車型態，是以，本案為乙○○駕駛自小客車
    ，未注意車前狀況，與同向前行車未保持行車安全距離，致
    遇前車減速，而煞避不及，由後追撞前行丙○○所駕駛之自
    小客車，導致該車再往前推撞同向前行左轉辛○○駕駛之自
    小客車肇事之可能性較大，此有臺灣省車輛行車事故覆議鑑
    定委員會函文1 紙在卷可參，此業經本院向臺灣屏東地方法
    院檢察署調取98年度偵續字第17號卷宗核閱屬實，該案業經
    該署於99年1 月31日不起訴處分，並於99年2 月22日確定。
    是以本件應係乙○○一人之過失，而與被告辛○○及告訴人
    丙○○無涉甚明。
  (五)綜上，本件交通事故之發生，應係證人丙○○所駕駛車牌號
    碼DL-7135 之自用小客車，搭載甲○○、庚○○及丁○○等
    人駛至屏東市○○路○段與豐年街口時，先被其後方由乙○○所駕駛車牌號碼9820-MG 之自用小客車以時速80公里以上
    之速度直接撞擊證人丙○○所駕駛之自用小車尾部，以致證
    人丙○○之自小客車失控往前撞擊辛○○之自小客車之事實
    ，應堪信實。是被告辯稱其係停止在外車道被證人乙○○所
    駕駛之車輛撞向內車道，又被證人丙○○所駕駛車輛在內車
    道撞擊第二次，隨後被證人乙○○所駕駛之車輛撞擊第三次
    等語，並無可採。
  (六)公訴人所持之前開論據，均無法採為認定被告辛○○犯罪之
    證據；此外，復查無其他積極證據足資證明被告有何過失傷
    害之犯行，被告被訴過失傷害罪自屬不能證明，揆之上開法
    條規定及判例意旨，自應諭知被告為無罪之判決。
七、原審未詳為推求，遽為被告辛○○論罪科刑之判決，即有未
    恰，被告執此聲明上訴，指摘原判決不當，為有理由，應由
    本院將原判決撤銷改判，並另為諭知被告無罪之判決。
據上論結，應依刑事訴訟法第369 條第1 項前段、第364 條、第
301 條第1 項，判決如主文。
本案經檢察官陳國全到庭執行職務。
中    華    民    國    99    年    4     月    26    日
                  刑事第二庭    審判長法  官  林正雄
                                      法  官  陳啟造
                                      法  官  黃壽燕
以上正本證明與原本無異。
不得上訴。
中    華    民    國    99    年    4     月    26    日
                                      書記官  戴志穎

司法院資訊處製作；財團法人民間司法改革基金會備份。
